臺灣高等法院臺中分院刑事判決　　　　 94年度上易字第789號
上　訴　人　臺灣彰化地方法院檢察署檢察官
被　　　告　李亞軒（原名乙○○）
被　　　告　丙○○
上列上訴人因違反電子遊戲場業管理條例等案件，不服臺灣彰化
地方法院93年度易字第1208號中華民國94年 3月24日第一審判決
（起訴案號：臺灣彰化地方法院檢察署93年度偵字第7517號，併
辦案號：94年度偵字第1324號），提起上訴，本院判決如下：
    主  文
原判決關於丙○○部分撤銷。
丙○○幫助違反未依電子遊戲場業管理條例規定辦理營利事業登
記，不得經營電子遊戲場業之規定，處拘役貳拾日，如易科罰金
，以佰元折算壹日。緩刑貳年。
原判決關於李亞軒部分上訴駁回。
    事  實
一、李亞軒前因違反電子遊戲場業管理條例等案件，台灣彰化地
    方法院於民國93年7月14日以93年度易字第261號判決判處拘
    役30日，如易科罰金以300元折算1日，並於同年8月12日確
    定，已於同年11月26日易科罰金執行完畢。詎仍不知警惕，
    其係彰化縣和美鎮○○路294號「全區便利商店」之實際負
    責人，明知未依電子遊戲場業管理條例第15條之規定辦理營
    利事業登記者，不得經營電子遊戲場業，竟未依前揭規定辦
    理營利事業登記，即基於擅自經營電子遊戲場業及在公眾得
    出入場所賭博財物之概括犯意，先與自稱「吳先生」之真實
    姓名年籍不詳成年男子互為犯意之聯絡，由「吳先生」自93
    年7月1日起提供電子遊戲機「海的世界」、「七龍珠」各2
    台、「時來運轉」、「神秘的魔法石」各1台，以每月新臺
    幣（下同）6000元之代價，向李亞軒承租其所經營上開便利
    商店後方之公眾得出入場所，作為擺設前揭電子遊戲機之用
    ，並自同年9月初起開始插電營業，以供不特定人前來把玩
    。其把玩方法為賭客投入十元硬幣啟動，螢幕即顯示十分，
    每次最少押一分，押中可得倍數一倍至二百倍不等之分數；
    如未押中，分數將被扣減，所投入之賭資則歸店方所有。賭
    客若贏得分數，則可依機臺螢幕上所顯示之分數，以一比一
    之比例兌換店內等值商品，藉此方式連續與不特定人賭博財
    物，而共同經營電子遊戲場業。丙○○自93年7月1日起受僱
    於李亞軒任全品便利商店店員，基於幫助李亞軒違反規定經
    營電子遊戲場業及賭博之犯意，於93年9月初起，每日8時至
    17時上班時間，代李亞軒看顧上開電子遊戲機。嗣於93年9
    月19日下午2時45分許，經警前往上址便利商店，徵得店員
    丙○○之同意入內執行搜索予以查獲，當場扣得前揭正插電
    營業中之電子遊戲機六台（含ＩＣ板38塊）、機臺內賭資
    13760元。
二、李亞軒又承續上開擅自經營電子遊戲場業之概括故意，明知
    其並未依前述規定辦理營利事業登記，竟與黃文杰（另由檢
    察官依法偵辦）共同基於犯意之聯絡，自94年1月4日起，由
    黃文杰提供電子遊戲機「海底世界」3台、「七龍珠」1台，
    以每月3000元之代價，向李亞軒承租其所經營上開便利商店
    後方之公眾得出入場所，作為擺設前揭電子遊戲機之用，並
    插上電源以供不特定人前來把玩，而共同經營電子遊戲場業
    。嗣於94年1月28日上午10時30分許，經警前往上址便利商
    店查獲李亞軒，當場扣得黃文杰所有供擅自經營電子遊戲場
    業所使用之前揭電子遊戲機四台（含ＩＣ板17塊）、計分表
    清單3張，及犯罪所得即機臺內賭資1060元。
三、案經彰化縣警察局和美分局報請臺灣彰化地方法院檢察署檢
    察官偵查後，聲請簡易判決處刑及移送併辦，由台灣彰化地
    方法院改依通常程序審理。
    理  由
一、被告李亞軒對於其所經營之「全區便利商店」內有擺放「七
    龍珠」等機臺，並先後為警查獲等情固坦承不諱，惟矢口否
    認有何擅自經營電子遊戲場業及在公眾得出入場所賭博等犯
    行，辯稱：本件查扣之機臺並非屬於電子遊戲機，伊不知道
    擺放前揭機臺係違法行為，「吳先生」原本希望承租該便利
    商店之部分區域作為放置前揭機臺營業之用，伊還在考慮階
    段，「吳先生」就自行將機臺卸下，伊只好用布將機臺覆蓋
    ；但是「吳先生」卻擅自將布掀起並插上機臺電源對外營業
    ，伊因為較忙就未予理會，不過在伊顧店期間，只要看到機
    臺處於插電狀態，伊就會主動將電源拔除；伊在警詢及偵查
    中表示機臺可以洗分，係因顧慮到店員丙○○可能受到連累
    ，才在員警指示下而為如此之供述，實則伊不清楚洗分及兌
    換商品之方式；又伊係因為想要增加租金收入，才會同意黃
    文杰擺放併案部分之機臺云云。被告丙○○辯稱：伊自93年
    7月間至全區便利商店上班，只負責處理飲料部分之事務，
    店內後方擺設之機檯並非伊所管理之範圍，在伊上班期間，
    並未見到有人前來把玩扣案之機，亦不知係何人將電源插
    上云云。然查：
（一）93年9月19日在「全區便利商店」為警查獲之電子遊戲機
      「海的世界」、「七龍珠」各2台、「時來運轉」、「神
      秘的魔法石」各1台，均得以洗分兌換店內等值商品乙節
      ，業據被告李亞軒於警詢及偵查中坦承不諱，核與被告丙
      ○○於警詢及偵查中供述情節相符，況被告丙○○於原審
      法院審理時更明確供承：「（問：妳如何知道可以以分數
      換等值的商品？）我不知道，要問老闆娘被告李亞軒，看
      她怎麼說我就怎麼做。被告李亞軒說要換東西的話要打電
      話問她。」等語，倘上開扣案之電子遊戲機無從洗分兌換
      店內等值商品，被告李亞軒又何須特別囑咐被告丙○○在
      兌換商品前先以電話向其請示？再者，被告李亞軒早於93
      年9月19日即已為警查獲，迨檢察官於同年10月18日進行
      偵訊程序時，相隔已有將近一月之久，如其於先前係在員
      警威迫授意之下曲意坦承犯行，大可於日後接受檢察官訊
      問之際供述實情，並直言承辦員警不當辦案方式。乃被告
      李亞軒不僅於檢察官偵訊時未見其否認兌換商品情節，反
      而表示對於警詢筆錄內容沒有意見，已難認其警詢及偵查
      中之自白有何違背自由意志而為虛偽陳述之情形。是以被
      告李亞軒於原審法院審理時空言否認93年9月19日查扣之
      電子遊戲機得以洗分兌換商品云云，應屬畏罪卸責之詞，
      不足為採。
（二）而被告李亞軒前自92年11月中旬起，在上址「全區便利商
      店」擺放「神秘魔法石」等電子遊戲機，與不特定民眾進
      行對賭，再按所得分數兌換店內等值商品，而於93年1月
      19日為警查獲，經原審法院於93年7月14日以93年度易字
      第261號判決判處拘役30日，如易科罰金以銀元300元折算
      1日，並於同年8月13日確定，有原審法院93年度易字第26
      1號刑事判決一份在卷為憑。則被告李亞軒甫因類似案件
      經法院判決有罪確定，嗣於本案為警查獲接受詢問之際，
      當能清楚知悉自白犯行之不利結果，如其確無本案所指各
      該犯行，要無可能輕易屈從員警之不當指示而為不實之承
      認，益足徵明被告李亞軒前揭所辯並非實情。
（三）又扣案之機於底部留有隱密孔洞，可以手指直接碰觸孔
      洞內之按鈕完成洗分動作，此與一般單純選物販賣機並不
      具洗分功能之情形不同，顯見上開機臺均經改造，並非經
      濟部核准之選物販賣機等情，業據證人即查獲本案之員警
      黃俊山於原審法院審理時證述明確。參以被告李亞軒、丙
      ○○均於警詢及偵查中坦言93年9月19日為警查獲之機臺
      得以洗分兌換商品等語，足認該便利商店內擺放之機臺在
      性質上均有別於無須請領營利事業登記證之選物販賣機，
      而屬電子遊戲場業管理條例所規範之電子遊戲機範疇無訛
      。被告李亞軒徒執經濟部核准「海底世界」、「七龍珠」
      、「時來運轉」等禮品販賣機之評鑑結果函文，冀圖掩飾
      扣案機臺業經改裝變更屬性之事實，亦有未洽。而被告李
      亞軒先前更因擺放部分同型機臺經原審法院以上開93年度
      易字第261號判決有罪確定，已如前述，則其再以不知擺
      放前揭電子遊戲機業已觸法云云為辯，難予採信。
（四）被告李亞軒既為「全區便利商店」之實際負責人，對於該
      店擺放商品之相關配置及場地運用具有充分之支配權能，
      倘其尚未決定將店內場地出租予「吳先生」放置扣案之部
      分電子遊戲機，自應積極阻止「吳先生」卸下機臺或命其
      及早搬離，以免滋事端。惟被告李亞軒捨此而不由，毫無
      任何制止「吳先生」放置上開部分電子遊戲機臺之舉動，
      且放任該等電子遊戲機插上電源與不特定人對賭財物，致
      令員警查獲當時機臺內留有高達一萬餘元之硬幣，如謂被
      告李亞軒事先毫無與「吳先生」共同擅自經營電子遊戲場
      業及從事賭博之犯罪謀議，顯與事實不符，被告李亞軒雖
      辯稱：伊並未允許「吳先生」將部分機臺插電營業，伊如
      果看到機臺插電時都會主動拔除電源云云，然依被告丙○
      ○於原審法院審理時所言：伊在93年9月初起至同年月19
      日止之日間當班期間，均有看到該次所查扣之機臺插上電
      源，而被告李亞軒並未交代必須拔除上開機臺之電源等語
      。則被告李亞軒既已坦承係由自己負責每日開啟便利商店
      大門，「吳先生」亦無該店之鑰匙，按理被告丙○○於每
      日上午到班時所見扣案機臺業已插上電源之事實，應係被
      告李亞軒所親為，否則「吳先生」自無可能於每日開店後
      、店員到班前，費事定時往返店內為區區數臺電子遊戲機
      插電營業。而被告李亞軒果真有意阻止「吳先生」任意前
      來店內插上機臺電源對外營業，理當嚴正告知被告丙○○
      隨時注意拔除機臺插頭，必要時並應制止不特定人前來把
      玩消費。是以被告李亞軒前揭所辯：並未同意「吳先生」
      將扣案機臺插上電源對外營業云云，亦屬無據，並無足取
      。
（五）而93年9月19日為警查獲之電子遊戲機「海的世界」、「
      七龍珠」各2台、「時來運轉」、「神秘的魔法石」各1台
      ，係自93年9月初才將覆蓋之布料掀起，並開始有插電營
      業之事實，此據被告丙○○於原審法院審理時供述甚明。
      縱使上開機臺業已先行放置於被告李亞軒所經營之「全區
      便利商店」內，惟既無積極證據證明早於93年9月初之前
      業已開始插電對外經營，即無從逕以上開機臺開始擺放之
      日期認定被告李亞軒涉犯前揭罪名之起時。雖被告丙○○
      於93 年10月18日偵訊時供稱：該次扣案之機臺係伊於93
      年7月1日前往「全區便利商店」上班時即已開始擺設等語
      ，然被告丙○○偵訊當時並未詳述上開機臺有無插電營業
      及覆蓋布料與否等具體情狀，尚難單憑被告丙○○所稱見
      到機臺擺設之時間，遽為論斷被告李亞軒業已涉犯擅自經
      營電子遊戲場業及賭博之罪行。從而，聲請簡易判決處刑
      書之犯罪事實欄僅記載被告李亞軒自93年7月1日起同意「
      吳先生」前來上址便利商店擺放電子遊戲機等情，漏未敘
      及上開機臺係自同年九月初起開始插上電源對外營業而涉
      及不法，應予補充，併此指明。
（六）此外，復有搜索扣押筆錄、扣押物品目錄表各2份、查獲
      現場照片20張附卷可稽，及電子遊戲機「海的世界」、「
      七龍珠」各2台、「時來運轉」、「神秘的魔法石」各1台
      、「海底世界」3台、「七龍珠」1台（含ＩＣ板共55 塊
      ）、機臺內賭資14820元、計分表清單3張扣案為憑。至於
      94年1月28日為警查扣之電子遊戲機，既無證據證明消費
      者得以憑藉結餘之分數兌換商品或現金，縱令其內留有一
      千餘元之硬幣，亦屬消費者前來把玩作為使用對價，尚無
      從認定被告李亞軒擺放該等電子遊戲機係供賭博犯罪之用
      。
（七）又被告丙○○受僱於李亞軒擔任全區便利商店之店員，負
      責每日8時至17時間看店的工作。而本案於93年9月19日被
      查獲的電動機具，亦在全區便利商店內之另一房間。李亞
      軒不可能僅僱請丙○○看顧便利商店部分，而不要求丙○
      ○同時看顧店內電動玩具。是由以上之證據，已足以認定
      丙○○於上班時間，同時為僱主李亞軒看顧店內的電動玩
      具。綜上各證，被告李亞軒、丙○○上開辯詞，均與事實
      不符，不能採信。本案事證已臻明確，被告李亞軒犯行至
      堪認定。
三、被告李亞軒所為，係違反電子遊戲場業管理條例第十五條之
    規定，應論以同條例第二十二條之未依規定辦理營利事業登
    記而經營電子遊戲場業罪，及刑法第二百六十六條第一項前
    段之普通賭博罪。而被告李亞軒先後提供「全區便利商店」
    之部分場地，作為「吳先生」及黃文杰擺設前揭為警查獲之
    電子遊戲機使用，就其所犯前揭二罪，各與「吳先生」及黃
    文杰（僅擅自經營電子遊戲場罪部分）有犯意聯絡及行為分
    擔，均為共同正犯。被告李亞軒所為多次賭博犯行及先後二
    次未依規定辦理營利事業登記而經營電子遊戲場業之行為，
    均時間緊接，方法相同，各觸犯構成要件相同之罪名，顯係
    各基於概括犯意反覆為之，均應依連續犯之規定論以一罪，
    並皆依法加重其刑。至被告李亞軒所犯上開二罪間，有方法
    結果之牽連犯關係（最高法院九十年度台非字第二七六號判
    例意旨參照），應從較重之電子遊戲場業管理條例第二十二
    條罪論處。而被告李亞軒就犯罪事實二所犯電子遊戲場業管
    理條例第二十二條罪而經檢察官移送併辦部分，固未詳載於
    聲請簡易判決處刑書之犯罪事實欄內，然此因與其餘記明於
    公訴意旨之擅自經營電子遊戲場罪部分有連續犯之裁判上一
    罪關係，已如前述，當為起訴效力所及，基於審判不可分原
    則，法院自應併予審理，附此敘明。被告丙○○基於幫助之
    犯意，於93年9 月初至同年月19日，為李亞軒看僱便利商店
    ，幫助李亞軒犯罪，應成立李亞軒上開犯罪的幫助犯。
四、原審法院就被告李亞軒部分，審酌其才因觸犯電子遊戲場業
    管理條例第22條之罪，經原審法院於93年7月14日以93年度
    易字第261號判決判處拘役在案，即於同年9月初起再擅自經
    營電子遊戲機場業，並與不特定人相互對賭，主觀惡性重大
    ；於原審法院審理期間，仍執意將上址便利商店提供黃文杰
    擺放電子遊戲機，且於本案偵審期間一再否認犯行，無悛悔
    改過之意，犯後態度可議；並參以被告李亞軒違法經營電子
    遊戲場業時間之久暫、犯罪情節輕重、對於社會善良風俗所
    生危害、智識程度等一切情狀，量處有期徒刑6月，併諭知
    易科罰金之折算標準。並以犯罪事實一所扣案之電子遊戲機
    「海的世界」、「七龍珠」各2台、「時來運轉」、「神秘
    的魔法石」各1台（含ＩＣ板38塊）、機臺內賭資13760元，
    係被告李亞軒犯罪時當場賭博之器具及賭檯內之財物，雖其
    所犯刑法第266條第1項前段普通賭博罪屬牽連犯之輕罪，惟
    同條第2項已有義務沒收之特別規定，自應優先於刑法第38
    條第1項第2款之沒收條文而予以適用（最高法院七十九年度
    第三次刑事庭會議決議參照），而依刑法第266條第2項之規
    定，宣告沒收。至於犯罪事實二所查扣之「海底世界」3台
    、「七龍珠」1台（含ＩＣ板17塊）、機臺內賭資1060元、
    計分表清單3張，皆屬共犯黃文杰所有供擅自經營電子遊戲
    場業所用或所得之物，均應依刑法第38條第1項第2、3款之
    規定併予沒收。認事用法均無不當，量刑亦屬妥適。就被告
    丙○○部分，認犯罪不能證明，為無罪之諭知，認事則有未
    洽。檢察官上訴意旨略以被告丙○○縱與被告李亞軒不成立
    共同正犯關係，丙○○亦應成立幫助犯，指摘原審判決認事
    不當，檢察官就被告丙○○部分之上訴，為有理由，應由本
    院將原審判決關於丙○○部分撤銷。檢察官就被告李亞軒部
    分之上訴，無理由，應由本院將此部分之上訴駁回。被告丙
    ○○因受僱於李亞軒看僱全區便利商店，同時幫忙照顧店內
    的電子遊戲機具，犯罪情節輕微。爰審酌被告犯罪之動機、
    目的、手段，犯罪時所受之刺激及其品性、生活狀況、智識
    程度、犯罪所生之損害，及犯罪後態度等一情狀，量處拘役
    20日，並諭知易科罰金之折算標準。末查被告丙○○前未曾
    受任何有期徒刑以上刑之宣告，此有台灣高等法院被告前案
    紀錄表附卷可憑，其經此教訓，自當知所惕勉而無虞再犯，
    本院綜核各情認上開有期徒刑之宣告，已足策其自新，所宣
    告之刑，以暫不執行為適當，併依法諭知緩刑二年，用啟向
    上。
據上論斷，應依刑事訴訟法第368條、第369條第1項前段、第364
條、第299 條第1項前段，電子遊戲場業管理條例第22條，刑法
第11條前段、第30條、第266條第1項前段、第55條、第41條第1
項前段、第74條第一款，罰金罰鍰提高標準條例第2條，判決如
主文。
本案經檢察官甲○○到庭執行職務。
中　　華　　民　　國　　94　　年　　8　　月　17       日
            刑事第九庭  審判長法  官  陳  筱  珮
                              法  官  康  應  龍
                              法  官  趙  春  碧
上列正本證明與原本無異。
不得上訴。
                              書記官  胡  美  娟
中　　華　　民　　國　　94　　年　　8　　月　19   　　日
電子遊戲場業管理條例第二十二條：
違反第十五條規定者，處行為人一年以下有期徒刑、拘役或併科
新臺幣五十萬元以上二百五十萬元以下罰金。
刑法第二百六十六條第一項前段：
在公共場所或公眾得出入之場所賭博財物者，處一千元以下罰金
。
                                                      Ａ
